【裁判字號】    89,訴,265
【裁判日期】    890711
【裁判案由】    偽造有價證券等
【裁判全文】
臺灣板橋地方法院刑事判決                          八十九年度訴字第二六五號
    公  訴  人  臺灣板橋地方法院檢察署檢察官
    被      告  丁○○
    指定辯護人  甲○
右列被告因偽造有價證券等案件，經檢察官提起公訴（八十九年度偵字第五二二號）
，甲○判決如左：
    主  文
丁○○意圖供行使之用，而偽造有價證券，處有期徒刑壹年捌月，緩刑伍年。附條件
買賣契約書上偽造「洪文隆」署名貳枚、印文壹枚及如附表所示之本票上偽造「洪文
隆」署名、印文各壹枚之共同發票人部分，均沒收。
其餘被訴違反動產擔保交易法部分無罪。
    事  實
一、丁○○於民國八十六年十二月二十六日，由配偶丙○○出名，以動產擔保交易附
    條件買賣之方式，共同向高林實業股份有限公司（以下稱高林公司）購買車號為
    Ｐ八─五一五九號自小客車，雙方並於八十六年十二月二十六日，在丁○○所經
    營位於台北縣新莊市○○路五五八之十七號之鐏鏵有限公司（下稱鐏鏵公司）內
    簽訂附條件買賣契約書，丁○○明知尚未取得其父洪文隆之同意及授權，竟將洪
    文隆交其保管之「洪文隆」印章，逕行交付予高林公司業務代表戊○○，利用不
    知情之戊○○蓋印偽造「洪文隆」之印文於附條件買賣契約書上之對保欄、連帶
    保證人欄上共二枚，並意圖供行使之用，利用不知情之戊○○蓋印偽造「洪文隆
    」之印文於如附表所示之本票上發票人欄內一枚，丁○○再佯稱欲將附條件買賣
    契約書及本票拿到屋後給其父親簽名，而趁機以模仿「洪文隆」筆跡方式，偽造
    洪文隆署名於該附條件賣賣契約書對保欄、本票上發票人欄內各一枚，使洪文隆
    與其自己為附條件買賣契約之連帶保證人及本票之共同發票人，而偽造附條件買
    賣契約書及有價證券，並均持之行使交還予陳峻義收執，足生損害於洪文隆及高
    林公司追償債權之權益。嗣因丁○○取得所購買之車號Ｐ八─五一五九號自小客
    車後，僅付七期價款，自八十七年十一月二十日起，即拒不付款，經高林公司向
    洪文隆向臺灣台北地方法院聲請裁定本票准許強制執行後，洪文隆出面否認本票
    為其所簽，高林公司始悉上情。
二、案經臺灣板橋地方法院檢察署自動檢舉偵查起訴。
    理  由
甲、有罪部分
一、右揭事實，業據被告丁○○於甲○審理時坦承不諱，核與證人高林公司代理人乙○○及戊○○於偵查及甲○調查時證述情節相符，並經證人丙○○、洪文隆證述
    屬實，復有附條件買賣契約書影本、本票影本各一份附卷可憑。是此部分事證已
    臻明確，被告犯行洵堪認定，應予依法論處。
二、核被告丁○○所為，係犯刑法第二百十六條、第二百十條之行使偽造私文書罪及
    同法第二百零一條第一項之偽造有價證券罪。又被告利用不知情之戊○○蓋印偽
    造「洪文隆」印文於附條件買賣契約書上之對保欄、連帶保證人欄及如附表所示
    本票上之發票人欄，而偽造私文書及偽造有價證券，係屬間接正犯。被告偽造印
    文及署名之行為，係偽造私文書及偽造有價證券之部分行為，為偽造私文書及偽
    造有價證券之行為所吸收，不另論罪。又被告偽造私文書之低度行為，為行使偽
    造私文書之高度行為所吸收，被告行使偽造有價證券之低度行為應為偽造有價證
    券之高度行為所吸收，均不另論罪。又被告所犯前開行使偽造私文書罪及偽造有
    價證券罪二罪間，具有方法目的之牽連犯關係，應從一重之偽造有價證券罪處斷
    。至被告行使偽造私文書部分之事實，雖未經檢察官提起公訴，因與檢察官起訴
    之部分，屬牽連犯之裁判上一罪關係，其一部起訴之效力及於全部，故甲○自得
    併予審究，併予敘明。爰審酌被告僅係為完備須有連帶保證人之簽約要件，始因
    一時失慮，逕將其父親洪文隆列名於附條件買賣契約書之連帶保證人，並隨之於
    擔保本票上偽造其父親的署押為發票人，惟被告自己亦列名為該附條件買賣契約
    之連帶保證人及本票之共同發票人，足徵被告並無逃避或推卸債務之意圖，況被
    告事後亦已自行承擔一切債務，然其所犯偽造有價證券之罪，為最輕本刑三年以
    上之罪，情輕法重，堪予憫恕，雖宣告法定最低本刑，猶嫌過重，爰依刑法第五
    十九條之規定，減輕其刑。並審酌被告於犯後坦承不諱，已與高林公司達成和解
    ，此經高林公司代理人乙○○到庭陳明無訛，並有和解書一份在卷可按（見甲○
    八十九年六月二十七日審判筆錄），暨其犯後態度等一切情狀，量處如主文所示
    之刑，以示懲儆。又被告未曾受有期徒刑以上刑之宣告，有台灣高等法院檢察署
    刑案紀錄簡覆表一份附卷可按，其因思慮未週，致罹本件犯行，且犯後坦承犯行
    ，已與被害人高林公司和解，其經此偵審教訓自應知所警惕，信無再犯之虞，是
    所宣告之刑，甲○認以暫不執行為適當，併予緩刑五年，以勵自新。至扣案如附
    表所示之本票，被告丁○○及丙○○自任發票人而簽發部分，固屬真實，而不得
    將該紙本票沒收，惟被告偽造之「洪文隆」署名及印文之共同發票人各一枚部分
    ，仍應依刑法第二百零五條規定予以沒收（最高法院八十六年度台上字第七一八
    號判決可資參照），附此敘明。另附條件買賣契約書上偽造之「洪文隆」署名一
    枚、印文二枚，不問屬於犯人與否，應依刑法第二百十九條之規定宣告沒收。
乙、無罪部分
一、公訴意旨略以：被告丁○○係丙○○（業經台灣板橋地方法院檢察署檢察官另案
    聲請簡易判決處刑）之配偶，二人基於犯意聯絡，用丙○○之名義，於八十七年
    一月一日，以動產擔保交易附條件買賣之方式，向高林公司購買ＢＭＷ牌、車號
    Ｐ八─五一五九號自小客車，而為動產擔保交易之債務人，除先繳交頭期款五十
    萬元外，約定所餘總價二百八十七萬二千六百八十元，分二十一期給付，前六期
    ，每月一期，每期付款六萬五千八百八十元，後十五期每二月一期，每期付款十
    三萬一千七百六十元，標的物存放地點為台北縣新莊市○○○路一九六巷十四弄
    二號五樓住處，在價金未付清前，標的物所有權仍屬於出賣人高林公司所有，買
    受人僅得依約占有使用，不得任意遷移、出質或為其他處分，然丙○○取得該車
    後，僅付七期款，自八十七年十一月二十日起即拒不付款，竟意圖為渠等不法之
    利益，由被告丁○○將該車質押典當予「全國當鋪」，嗣於八十八年三月三十一
    日，始由高林公司以三十七萬二千元贖回，足生損害於債權人高林公司，因認被
    告丁○○涉有違反動產擔保交易法第三十八條第一項之罪嫌云云。
二、按犯罪事實應依證據認定之，無證據不得推定其犯罪事實，又不能證明被告犯罪
    者，應諭知無罪之判決，刑事訴訟法第一百五十四條、第三百零一條第一項定有
    明文。所謂認定犯罪事實之證據，係指足以認定被告確有犯罪行為之積極證據而
    言，該項證據自須適合於被告犯罪事實認定，始得採為斷罪資料。又苟未能發現
    相當證據，或證據不足以證明，自不能以推測或擬制之方法，以為裁判基礎，亦
    分別有最高法院二十九年度上字第三一０五號及同院四十年度台上字第八六號判
    例意旨可資參照。又按動產擔保交易法第三十八條規定動產擔保交易之債務人，
    意圖不法之利益，將標的物遷移、出賣、出質、移轉、抵押或為其他處分，致生
    損害於債權人者，處三年以下有期徒刑、拘役、或科或併科六千元以下罰金，此
    項規定，係因特定關係成立之罪，其犯罪主體，須為動產擔保交易之債務人，亦
    即限於依法訂立動產抵押在契約上負有債務之人，為構成本罪之特別構成要件。
    至債務人之法定代理人，或其他利害關係人，除有刑法第三十一條教唆、幫助或
    與債務人共同實施之情形應以共犯論外，不能單獨成立本罪。（最高法院八十四
    年度台非字第一四０號判決要旨可稽參照）
三、公訴人認被告丁○○犯動產擔保交易法第三十八條之罪嫌，無非係以證人丙○○
    、陳峻義、洪文隆及高林公司代理人乙○○之證詞，及附條件買賣契約書及動產
    擔保交易附條件買賣設定登記申請書、面額一百八十萬元之本票影本各一份為其
    論據。訊據被告固坦承其向高林公司購買車號Ｐ八─五一五九號自小客車，並將
    車子典當於當鋪等情不諱，惟堅決否認有與丙○○共犯之行為，辯稱：鐏鏵公司
    實際負責人是伊，車子買來也是伊在使用，因公司經營不善，發不出薪水工資，
    所以伊把車子拿去當，伊是把車子拿去當了之後，伊太太才知道等語。經查，本
    件附條件買契約之債務人為丙○○，被告僅係丙○○之連帶保證人之情，有附條
    件買賣契約書影本、動產擔保交易附條件買賣設定登記申請書影本各一紙附卷可
    稽，是被告並非本件動產擔保交易之債務人，另證人丙○○亦於偵查中證稱：伊
    是家庭主婦，伊也會在伊先生的公司幫忙，因為伊先生有需要才以伊名義分期付
    款買車等語無訛（見偵查卷第十六頁），足徵被告雖非本件動產擔保交易之債務
    人，惟被告為實際處理鐏鏵公司業務並使用該車輛之人，則被告所辯伊是將車典
    當後才告知丙○○之詞，並非不可採信。至證人即高林公司業務員陳峻義、高林
    公司代理人乙○○之證詞及附條件買賣契約書、動產擔保交易附條件買賣設定登
    記書影本，充其量僅能證明丙○○曾以債務人名義出面以附條件買賣方式購買車
    號Ｐ八─五一五九號自小客車，另證人洪文隆之證詞，亦僅能證明其並未同意或
    授權在附條件買賣契約書之連帶保證人欄及擔保本票之發票人欄上簽名蓋章之情
    ，均難遽認丙○○即有與被告共同典當該車之行為或犯意聯絡，則丙○○既係本
    件附條件買賣契約書之債務人，其並無任何違反擔保交易法之犯行，而被告並非
    附條件買賣契約之債務人，縱認被告有典當附條件買賣契約標的之行為，惟仍不
    能單獨成立動產擔保交易法第三十八條第一項之罪或論以共犯。此外，復查無其
    他積極證據足資證明被告丁○○有前揭被訴違反動產擔保交易法之犯行，揆諸前
    揭說明，自應就此部分為被告丁○○無罪之諭知。
據上論斷，應依刑事訴訟法第二百九十九條第一項前段，第三百零一條第一項、刑法
第二百零一條第一項、第二百十六條、第二百十條、第五十五條、第五十九條、第七
十四條第一款、第二百零五條、第二百十九條，罰金罰鍰提高標準條例第一條前段，
判決如主文。
本案經檢察官洪家原到庭執行職務
中    華    民    國      八十九      年      七      月    十一      日
                                      臺灣板橋地方法院刑事第六庭
                                          法  官  葉  靜  芳
右正本證明與原本無異。
如不服本判決，應於判決送達後十日內向甲○提出上訴狀 。
                                          書記官  黃  大  千
中    華    民    國      八十九      年      七      月     十七     日
附表：
┌─────┬───────┬──────────┬─────────┐
│          │              │                    │                  │
│本票票號  │  發票日      │ 發票人             │   票面金額       │
├─────┼───────┼──────────┼─────────┤
│          │              │                    │                  │
│八六一二二│  八十六年十  │ 丙○○             │   一百八十萬元   │
│二八      │  二月二十六  │ 洪文隆             │                  │
│          │  日          │ 丁○○             │                  │
│          │              │                    │                  │
└─────┴───────┴──────────┴─────────┘
附錄本判決論罪法條
刑法第二百零一條
意圖供行使之用，而偽造、變造公債票，公司股票或其他有價證券者，處三年以上十
年以下有期徒刑，得併三千元以下罰金。
行使偽造、變造之公債票、公司股票或其他有價證券或意圖供行使之用收集或交付於
人者，處一年以上七年以下有期徒刑，得併科三千元以下罰金。
刑法第二百十六條
行使第二百十條至第二百十五條之文書者，依偽造、變造文書或登載不實事項或使登
載不實事項之規定處斷。
刑法第二百十條
偽造、變造私文書，足以生損害於公眾或他人者，處五年以下有期徒刑。


司法院資訊處製作；財團法人民間司法改革基金會備份。
